臺灣新竹地方法院刑事判決　　　　　　　　　 九十三年度訴緝字第一、一二號
　　公　訴　人　臺灣新竹地方法院檢察署檢察官
　　被　　　告　甲○○
　　　　　　　　易惠玲
右列被告等因違反臺灣地區與大陸地區人民關係條例等案件，經檢察官提起公訴（九
十一年度偵字第五一五八號），本院依簡式審判程序判決如左：
    主  文
易坪斤共同違反不得使大陸地區人民非法進入臺灣地區之規定，處有期徒刑肆月，如
易科罰金，以佰元折算壹日。緩刑貳年。
易惠玲共同違反不得使大陸地區人民非法進入臺灣地區之規定，未遂，處有期徒刑參
月，如易科罰金，以佰元折算壹日。緩刑貳年。
    事  實
一、曾義德（業經台灣高等法院以九十三年度上訴字第四九八號判處有期徒刑十月確
    定）與中華人民共和國即大陸地區年籍姓名不詳綽號「小林」及「小楊」之成年
    男子，為使如附表所示大陸地區人民得以入境台灣地區，均明知易惠玲及甲○○
    與附表所示大陸地區人民間無結婚真意，乃共謀以假結婚真入境之方式使之非法
    進入臺灣地區，共同基於使如附表所示大陸地區人民非法進入台灣地區及行使明
    知為不實事項，而使公務員登載於職務上所掌公文書之犯意聯絡，自民國八十九
    年十一月間起，由曾義德基於概括犯意，先在台灣地區以新台幣（下同）四萬元
    至十五萬元不等之價格，徵得如附表所示之台灣地區人民即易惠玲及易枰斤（原
    名易桂紅）同意前往大陸地區與如附表所示之大陸地區人民辦理虛偽之結婚程序
    ，即由「小林」、「小楊」安排易惠玲及甲○○與如附表所示有意前往台灣地區
    之大陸地區人民，於如附表所示之時間、地點辦理假結婚登記手續，藉以取得大
    陸地區福建省福州市民政局核發之結婚證，再向公證處辦理結婚公證而取得結婚
    證明書，旋向財團法人海峽交流基金會辦理文書驗證取得證明。嗣易惠玲及甲○
    ○返回台灣後，再均自行持前開結婚證明書及財團法人海峽交流基金會之證明，
    於如附表所示之時間，向如附表所示之戶政機關申請辦理結婚登記，使各該戶政
    事務所承辦公務員據此不實之結婚事項登載於職務上掌管之公文書即戶籍登記簿
    ，並在易惠玲及易枰斤等人之國民身分證配偶欄上登載配偶為如附表所示之大陸
    地區人民，再據以核發戶籍謄本，足以生損害於戶政機關對於戶政管理之正確性
    ；嗣易惠玲及易枰斤再自行前往各該戶籍地轄區之派出所，填載大陸地區人民進
    入台灣地區保證書，致該轄區之警員均在該保證書簽註意見欄上登載易惠玲及易
    枰斤等人均與附表所示之大陸地區人民係夫妻關係，願意完全負起保證人責任等
    語之不實內容，並蓋印職名章及該派出所之圓戳章以示對保證明。易惠玲及易坪
    斤並於如附表所示之時間，委託曾義德持上開登載不實之戶籍謄本等資料向內政
    部警政署入出境管理局以如附表所示之大陸地區配偶來臺探親為由，填寫「大陸
    地區人民進入台灣地區旅行證申請書」，申請如附表所示之大陸地區人民入境來
    臺而行使之，亦使內政部警政署入出境管理局該管公務員不知有偽，除在申請書
    上簽註審核意見並由登錄人員登入申請案件查詢資料檔及大陸同胞申請來台查詢
    檔，經核准申請，並核發給如附表所示之大陸地區人民「中華民國臺灣地區旅行
    證」（林謀春除外），如附表所示之大陸地區人民再據以於附表所示之時間持上
    開登載不實之「中華民國臺灣地區旅行證」交由不知情之桃園中正國際機場查驗
    人員查驗後，非法進入臺灣地區，足以生損害於境管機關及機場對入出境管理之
    正確性。
二、案經新竹市警察局移送臺灣新竹地方法院檢察署檢察官偵查起訴。
    理  由
一、本件被告等所犯違反台灣地區與大陸地區人民關係條例等罪，非死刑、無期徒刑
    、最輕本刑為三年以上有期徒刑之罪，或高等法院管轄第一審之案件，被告於本
    院準備程序進行中，就被訴事實為有罪之陳述，經本院合議庭認合於新修正刑事
    訴訟法第二百七十三條之一之規定，裁定進行簡式審判程序，合先敘明。
二、訊據被告易惠玲及易坪斤對於右開時、地與大陸地區人民年籍姓名不詳綽號「小
    林」及「小楊」之人及如附表所示之大陸地區人民為達到得依法進入台灣地區之
    目的，在被告曾義德、「小林」及「小楊」之安排下，由被告易惠玲及易坪斤與
    附表所示之大陸地區人民虛偽辦理結婚登記，而取得大陸地區福建省福州市公證
    處製發之「結婚證明書」後，再持向財團法人海峽交流基金會辦理文書驗證，復
    持前開「結婚證明書」及財團法人海峽交流基金會之驗證證明向如附表所示之戶
    政事務所辦理結婚戶籍登記，使戶政事務所承辦公務員據此不實之結婚事項登載
    於職務上掌管之戶籍登記簿，並分別在被告易惠玲及易坪斤之國民身分證配偶欄
    上登載配偶為如附表所示之大陸地區人民，再據以核發登載不實之戶籍謄本，嗣
    被告易惠玲及易坪斤再分別委託被告曾義德持上開登載不實之戶籍謄本等資料行
    使向內政部警政署入出境管理局以配偶來臺探親為由入境，致內政部警政署入出
    境管理局分別發給「中華民國臺灣地區旅行證」以非法進入臺灣地區等情，均迭
    於警訊及本院審理時坦承不諱且互核相符（參偵查卷卷一第五九頁至第八０頁及
    本院九十三年四月十三日之審判筆錄）。此外，並有國人入出境查詢報表、財團
    法人海峽交流基金會、大陸地區福建省福州市公證處公證書、結婚證明書、結婚
    登記申請書、戶籍謄本、大陸地區人民進入台灣地區保證書、大陸地區人民進入
    台灣地區旅行證申請書、委託書及大陸同胞申請來台名冊在卷足佐（參偵查卷卷
    一第一二四頁至第一二八頁、第一五九頁至第一六二頁，偵查卷卷二第二六二頁
    至第二七六頁），足見被告等上開自白與事實相符，均堪採信。故本案事證已臻
    明確，被告等犯行均洵堪認定，自均應依法論科。
三、按大陸地區人民非經主管機關許可，不得進入臺灣地區；大陸地區人民，其父母
    、配偶或子女在臺灣地區設有戶籍者，得申請進入台灣地區探親。台灣地區與大
    陸地區人民關係條例第十條第一項及大陸地區人民進入臺灣地區許可辦法第三條
    第一項第三款分別定有明文。本案被告易惠玲及易坪斤分別為使大陸地區人民得
    依據上開規定進入臺灣地區，而由被告易惠玲及易坪斤在無結婚合意下，與如附
    表所示之大陸地區人民於大陸地區辦理結婚手續，渠等以徒具外觀形式之結婚以
    規避對大陸地區人民進入臺灣地區之管制，仍屬非法之入境。故以假結婚真入境
    之脫法方式，進入台灣地區，即該當犯罪。次按被告等行為後，台灣地區與大陸
    地區人民關係條例已於九十二年十月二十九日修正公布，其中第七十九條第一項
    之法定刑由「五年以下有期徒刑、拘役或科或併科新台幣五十萬元以下罰金」修
    正為「處一年以上七年以下有期徒刑，得併科新台幣一百萬元以下罰金」，經比
    較新舊法之法定刑，以舊法對被告等有利，依據刑法第二條第一項但書規定，應
    適用修正前之台灣地區與大陸地區人民關係條例第七十九條第一項之規定處斷。
    核被告易枰斤所為係犯修正前之台灣地區與大陸地區人民關係條例第七十九條第
    一項之使大陸地區人民非法進入臺灣地區罪；被告易惠玲因其大陸地區人民配偶
    林謀春未入境，故係犯同條第三項、第一項之使大陸地區人民非法進入台灣地區
    未遂罪，暨尚均犯刑法第二百十六條、第二百十四條之行使使公務員登載不實文
    書罪。被告易坪斤及易惠玲與曾義德、「小林」、「小楊」間，就所犯臺灣地區
    與大陸地區人民關係條例第七十九條第一項使大陸地區人民非法進入臺灣地區犯
    行，暨被告易坪斤、易惠玲與曾義德及如附表所示大陸地區人民間，就刑法第二
    百十六條、第二百十四條之行使使公務員登載不實文書犯行部分，均有共同之犯
    意聯絡及行為之分擔，應論以共同正犯。再被告易坪巾及易惠玲均明知為不實事
    項，而使公務員登載於職務上所掌公文書之低度行為，應為行使之高度行為所吸
    收，均不另論罪。另被告易坪斤及易惠玲各先後多次行使使公務員登載不實文書
    之犯行，均時間緊接，手法相同，反覆為之，所犯又均係構成要件相同之罪名，
    顯均係基於概括犯意為之，應均依連續犯之規定以一罪論，並依法加重其刑。被
    告易惠玲就前開使大陸地區人民非法進入臺灣地區之犯行，因其大陸地區配偶林
    謀春未入境，其犯罪尚屬未遂，應依刑法第二十六條前段之規定，按既遂犯之刑
    度減輕其刑；被告易惠玲所犯上開之罪，有刑之加重減輕者，依法先加後減之。
    被告易坪斤及易惠玲所犯前開二罪間，有方法、結果之牽連關係，應均依刑法第
    五十五條牽連犯之規定，均從一重依臺灣地區與大陸地區人民關係條例第七十九
    條第一項之使大陸地區人民非法進入臺灣地區罪處斷。爰審酌被告等之犯罪手段
    、情節雖非重大，然以假結婚方式使大陸地區人民非法進入臺灣地區，危害本國
    對於大陸地區人民入境管理之困難，對本國社會之負擔有所妨害，然被告等犯罪
    後均坦認犯行，已具悔意等一切情狀，分別酌予量處如主文所示之刑，並均諭知
    易科罰金之折算標準。末查，被告易坪斤及易惠玲均未曾受有期徒刑以上刑之宣
    告，有本院被告全國前案紀錄表在卷可稽，信經此教訓當知所警惕而無再犯之虞
    ，本院因認對其所宣告之刑，以暫不執行為適當，爰均併予宣告緩刑二年，以勵
    自新。
據上論斷，應依刑事訴訟法第二百七十三條之一第一項、第二百九十九條第一項前段
，修正前臺灣地區與大陸地區人民關係條例第七十九條第一項，刑法第二條第一項但
書、第十一條前段、第二十八條、第五十六條、第二百十六條、第二百十四條、第五
十五條、第二十六條前段、第四十一條第一項前段、第七十四條第一款，罰金罰鍰提
高標準條例第一條前段、第二條，判決如主文。
本案經檢察官乙○○到庭執行職務。
中        華        民        國    九十三    年    四     月    三十   日
                                   臺灣新竹地方法院刑事第一庭
                                              法  官  彭  淑  苑
右正本證明與原本無異。
如不服本判決，應於判決送達後十日內向本院提出上訴狀( 應附繕本 )，上訴於臺灣
高等法院。
                                              書記官  李  佩  真
中        華        民        國    九十三    年    四     月    三十   日
附表：
┌───┬───┬───┬───┬───┬───┬───┬───┐
│      │      │      │      │      │戶籍登│      │      │
│      │ 台灣 │ 大陸 │ 結婚 │ 結婚 │記戶政│辦理入│實際入│
│ 編號 │ 人頭 │ 人士 │ 地點 │ 時間 │事務所│境時間│境時間│
│      │      │      │      │      │及辦理│      │      │
│      │      │      │      │      │登記時│      │      │
│      │      │      │      │      │間    │      │      │
│      │      │      │      │      │日    │      │      │
├───┼───┼───┼───┼───┼───┼───┼───┤
│      │      │      │ 福建 │九十年│花蓮縣│九十年│      │
│  一  │易惠玲│林謀春│福州市│四月十│花蓮市│五月九│  無  │
│      │      │      │      │三日  │九十年│日    │      │
│      │      │      │      │      │五月七│      │      │
│      │      │      │      │      │日    │      │      │
│      │      │      │      │      │一日  │      │      │
├───┼───┼───┼───┼───┼───┼───┼───┤
│      │      │      │ 福建 │九十年│花蓮市│九十年│九十年│
│  二  │甲○○│楊忠華│福州市│四月二│九十年│七月二│十月二│
│      │      │      │      │十九日│七月十│十日  │十三日│
│      │      │      │      │      │九日  │      │      │
│      │      │      │      │      │      │      │      │
└───┴───┴───┴───┴───┴───┴───┴───┘
